臺灣高雄地方法院民事裁定　　　　　　　　96年度破字第29號
聲　請　人　甲○○
上列聲請人聲請宣告破產事件，本院裁定如下：
    主      文
聲請駁回。
聲請費用由聲請人負擔。
    理      由
一、聲請意旨略以：聲請人向玉山商業銀行、大眾商業銀行、日
    盛商業銀行、中國信託商業銀行、上海商業儲蓄銀行、台北
    富邦商業銀行、荷商荷蘭銀行股份有限公司、台灣新光商業
    銀行、聯邦商業銀行、遠東國際商銀、建華商業銀行、友邦
    國際信用卡股份有限公司（下稱友邦信用卡公司）、安信信
    用卡股份有限公司等銀行申辦信用卡及現金卡，並向玉山商
    業銀行申辦信用貸款，以致積欠本金、利息、違約金共約新
    臺幣（下同）2,300,000 元。聲請人目前剩餘土地1 筆、房
    屋1 棟，而聲請人已無工作收入，顯然無法清償債務，爰聲
    請准予裁定破產等語。
二、按「破產，對於債務人不能清償債務者宣告之」，破產法第
    57條定有明文。又「破產管理人之報酬為財團費用」「破產
    人及其家屬之必要生活費，視為財團費用」「財團費用及財
    團債務，應先於破產債權，隨時由破產人依破產法之規定清
    償之」「破產宣告後，如破產財團之財產不敷清償財團費用
    及財團債務時，法院因破產管理人之聲請，應以裁定宣告破
    產終止」，亦為同法第95條第1 項第3 款、第2 項、第97條
    、第148 條所明定。故破產法第57條雖規定債務人不能清償
    債務時得宣告破產，然依同法第148 條規定之意旨，若債務
    人之財產雖可勉強組成破產財團，但如預見縱進行破產程序
    ，該破產財團之財產顯仍不足清償破產財團費用及財團債務
    時，即應認無宣告破產之實益，而無待宣告破產後再另為宣
    告破產終止之必要，以避免無益程序之進行。再者，宣告破
    產後，係在法院之監督下，強制將債務人之財產為變價，用
    以分配清償債權，而就未能受清償部分之債權，則發生請求
    權視為消滅之效果（破產法第149 條參照）。故破產宣告之
    效力，就現行規定而言，係使債務人在破產宣告前所發生之
    債權全部實質歸於消滅，對債權人而言，影響自屬甚大，則
    在此制度之運作下，如何調整債務人重生機能及債權人權益
    保障間之平衡，以避免債務人利用破產制度而免除債務所引
    發之道德危險，並維護經濟秩序之穩定及交易安全之信賴，
    即應詳實審酌是否符合破產之要件。
三、經查：
  (一)聲請人積欠如附表所示之債權人共計1,168,232 元 (抵押貸
    款除外)之 事實，為聲請人所不爭執，並有附表所示之銀行
    資料可稽，堪予認定；另積欠地價稅490 元，亦有高雄市稅
    捐稽徵處96年3 月5 日高市稽管字第0960005285號函可參、
    積汽車燃料使用費2,250 元，有高雄市監理處96年3 月8日
    高市監四字第0960004770號函足稽。
  (二)聲請人之資產計有高雄市○○區○○段2620之4 號土地1 筆
    （面積2924平方公尺、應有部分1/10，下稱系爭土地）及其
    上門牌號碼高雄市三民區○○○路212 巷32號3 樓房屋（下
    稱系爭建物），及94年有薪資所得27,500元併股利憑單541
    元等情，有聲請人之稅務電子閘門財產所得調件明細表、土
    地及建物登記謄本可參、另原告有輕型機車1 台積欠汽車燃
    料使用費2,250 元，亦有高雄市監理處96年3 月8 日高市監
    四字第0960004770號函可參，而系爭土地之公告現值每平方
    公尺為32,000元，則土地價值為934,400 元（計算式＝
    32,000元×292 ×1/10，元以下四捨五入），建物之現值為
    232,400 元，則有高雄市稅捐稽徵處三民分處房屋稅單可憑
    ，；又聲請人目前並無工作，並無任何工作收入，亦為聲請
    人所自承，且未陳報其有何任其他財產，故聲請人目前之總
    資產應為1,166,800 元（計算式1,166,800 ＝934,400 元＋
    232,400 元），已不足清償其負債。
  (三)另聲請人將系爭房地設定最高限額1,200,000 元抵押權予永
    豐商業銀行股份有限公司，實際積欠抵押債權人之債務餘額
    本金759,809 元及自95年7 月17日起按年息4.33% 計算之利
    息、及自95年8 月17日起算之違約金，亦有該行95年5 月17
    日民事陳報狀可參，因該部分依破產法第108 條之規定，就
    系爭土地與建物擁有別除權，而系爭土地與建物之現值合計
    為1,166,800 元已如前述，經扣除上開別除權後，所餘至多
    僅30餘萬元可列入破產財團；土地增值稅如為一般用地稅額
    應扣139,895 元，自用住宅用地稅額應扣59,624元，則經扣
    除後，聲請人僅不到20萬元可列為破產財團。
  (四)又依94年度家庭收支統計，高雄市平均每戶人數為3.33人，
    每年消費支出713,119 元，依此計算每人每年平均消費支出
    為214,150 元（計算式＝713,119 元÷3.33人，元以下四捨
    五入），再以破產執行程序需召開債權人會議、分配破產財
    團，預估至少1 年之期間，則聲請人之資產現值價值至多僅
    30餘萬元，而聲請人依其所述及依所提戶籍謄本之記載及其
    自陳，尚有母親需受扶養 (另有子女2 人惟均已成年)， 則
    每年聲請人消費支出以2 人計算，需428,300 元，而依目前
    破產實務，破產管理人之最低報酬為40,000元，則聲請人之
    上開財產，尚不足以支付其1 年之必要生活費428,300 元，
    遑論支付破產管理人至少40,000元之報酬，是聲請人現有資
    產，並不足支應破產財團之費用，揆諸前揭說明，即無宣告
    破產之實益。準此，聲請人本件聲請，為無理由，自應以裁
    定駁回其聲請。
四、據上論結，本件聲請為無理由，依破產法第5 條，民事訴訟
    法第95條、第78條，裁定如主文。
中　　華　　民　　國　　96　　年　　6 　　月　　20　　日
                  民事第七庭    法　官　林玉心
正本係照原本作成。
如不服本裁定，應於送達後10日內，向本院提出抗告狀，並繳納
裁判費新台幣1,000元。
中　　華　　民　　國　　96　　年　　6 　　月　　20　　日
                                書記官　胡樂寧
附表：債權人清冊
┌──┬────────────┬────────┬─────────┐
│編號│債權人                  │債權性質        │  備        註    │
│    │                        │金額（新臺幣）  │                  │
├──┼────────────┼────────┼─────────┤
│一  │玉山商業銀行            │信用卡3,564 元、│                  │
│    │                        │信用貸款48,490元│                  │
├──┼────────────┼────────┼─────────┤
│二  │大眾商業銀行            │信用卡152,510元 │                  │
├──┼────────────┼────────┼─────────┤
│三  │日盛商業銀行            │信用卡84,622元  │                  │
├──┼────────────┼────────┼─────────┤
│四  │中國信託商業銀行        │信用卡87,434元  │                  │
├──┼────────────┼────────┼─────────┤
│五  │安信信用卡股份有限公司  │信用卡105,605元 │                  │
├──┼────────────┼────────┼─────────┤
│六  │友邦國際信用卡股份有限公│信用卡144,159元 │                  │
│    │司                      │                │                  │
├──┼────────────┼────────┼─────────┤
│七  │上海商業儲蓄銀行        │信用卡126,462元 │                  │
├──┼────────────┼────────┼─────────┤
│八  │台北富邦商業銀行        │信用卡90,495元  │                  │
├──┼────────────┼────────┼─────────┤
│九  │荷商荷蘭銀行股份有限公司│信用卡120,282元 │                  │
├──┼────────────┼────────┼─────────┤
│十  │台灣新光商業銀行        │信用卡96,977元  │                  │
├──┼────────────┼────────┼─────────┤
│十一│聯邦商業銀行            │信用卡107,632元 │                  │
├──┼────────────┼────────┼─────────┤
│十二│永豐商業銀行            │抵押貸款最高限額│                  │
│    │                        │1,200,000 元 (聲│                  │
│    │                        │請人陳稱貸款    │                  │
│    │                        │1,000,000元)    │                  │
├──┴────────────┼────────┼─────────┤
│合               計           │1,168,232 元 (信│                  │
│                              │用卡及信用貸款部│                  │
│                              │分)             │                  │
└───────────────┴────────┴─────────┘
